【裁判字號】    92,交抗,3
【裁判日期】    920122
【裁判案由】    聲明異議
【裁判全文】
台灣高等法院高雄分院刑事裁定                        九十二年度交抗字第三號
    抗  告  人  同泰交通事業股份有限公司
    即受處分人          設高雄.
    代  表  人  甲○○  男三十.
右抗告人因違反交通管理處罰條例案件，不服台灣高雄地方法院中華民國九十一年十
一月二十八日裁定（九十一年度交聲字第五五六號），提起抗告，本院裁定如左：
    主  文
抗告駁回。
    理  由
一、原聲明異議意旨略以：異議人即受處分人同泰交通事業股份有限公司（下稱同泰
    公司）僱用王丁才為其所有車牌號碼ＪＦ－○九六號營業用聯結車（後方半拖車
    之車牌號碼為Ｋ三－九三號）之駕駛，詎內政部警政署國道公路警察局第三警察
    隊警員於民國九十一年七月二日十一時四十四分許，在國道一號高速公路南下一
    五三公里處攔檢前開聯結車時，查覺該車係由僅持普通大貨車駕駛執照之王信雄
    駕駛，遂開立公警局交字第Ｚ00000000號舉發違反道路交通管理事件通
    知單（下稱違規單），並於違規事實欄載「車輛供持普貨駕照人王信雄駕駛」等
    語，而遭科處罰鍰新台幣（下同）四萬元，並吊扣牌照三月。惟異議人僱用之司
    機王丁才乃領有聯結車職業駕駛執照之人，僅因當日王丁才突發胃炎驟痛，無法
    駕駛，始由王信雄代替之，該違規事項顯屬王丁才個人因素，與異議人無關，異
    議人已善盡查證駕駛人駕駛執照資格之注意，或縱加以相當之注意而仍不免發生
    違規者，爰依法聲明異議等語。
二、抗告意旨略以：抗告人雇用之司機王丁才係領有聯結車職業駕駛執照之人，因當
    日王丁才慢性胃炎突發驟痛，始「過失」由其子王信雄代之，並非「蓄意」教唆
    他人無照駕駛，若有王丁才不在場之證明，抗告人無話可說。警員之供詞不實，
    據司機王丁才所述，當天警員之態度惡劣，根本不聽其解釋，司機王丁才手抱著
    肚子靠在車旁，警員也不聞不問。本件裁處抗告人罰鍰四萬元，並吊扣牌照三個
    月，此嚴重關係到以後失業問題，司機王丁才違規係在九十一年七月二日，惟道
    路交通管理處罰條例嗣後業已公布修正、施行，何以未適用新法（抗告狀誤載為
    怎麼沒有從舊）等語。
三、按汽車駕駛人領有大貨車駕駛執照駕駛大客車、聯結車者，汽車所有人及駕駛人
    各處新台幣四萬元以上八萬元以下罰鍰，並當場禁止該汽車駕駛人繼續駕駛及扣
    留其車輛牌照，道路交通管理處罰條例第二十一條之一第一項第四款定有明文。
    嗣該條例於九十一年七月三日，經以華總一義字第○九一○○一三三七一○號令
    公布修正後，以院臺交字第○九一○○四○六七六號令發布，並定自同年九月一
    日施行，始增定第二十一條之一第四項規定：「汽車所有人如已善盡查證駕駛人
    駕駛執照資格之注意，或縱加以相當之注意而仍不免發生違規者，汽車所有人不
    受本條之處罰」。惟按交通違規事件裁罰案件，性質上屬於交通行政主管機關本
    於職權就公法上具體事件所為之決定而對外直接發生法律效果之單方行政行為。
    又公法之適用，以明文規定適用者為限，公法未設有明文者，自不得以他法之規
    定而類推適用，此乃適用法律之原則，行政法院著有六十年判字第四一七號判例
    可資參照。而行政法有關新舊法之適用，原則採「實體從舊，程序從新」主義，
    亦有最高行政法院八十五年度判字第一五○號裁判意旨可參。查道路交通管理處
    罰條例並無與稅捐稽徵法第四十八條之三「納稅義務人違反本法或稅法之規定，
    適用裁處時之法律。但裁處前之法律有利於納稅義務人者，適用最有利於納稅義
    務人之法律」相同之規定，自不得類推適用「從新從輕」之原則。況交通異議事
    件本屬於司法救濟程序，而非主管機關職權作為，法院僅在審查原處分是否適法
    ，尚無從以其後變更之新法認有利於當事人而加以變更。
四、經查：
  (一)內政部警政署國道公路警察局第三警察隊警員於九十一年七月二日十一時四十四
    分許，在國道高速公路南下一五三公里處攔檢抗告人所有之前開聯結車，因查覺
    該車係由僅持普通大貨車駕駛執照之王信雄駕駛，遂開立舉發違反道路交通管理
    事件通知單，並於違規事實欄載「車輛供持普貨駕照人王信雄駕駛」之事實，業
    經證人張文平即當時舉發之警員於原審證述明確（見原審卷第十頁），且為抗告
    人所自承。抗告人雖辯稱係王丁才因胃炎發作而身體不適，始將聯結車交由王信
    雄駕駛，並非蓄意云云，惟證人張文平於原審調查時證稱：當時並未說明為何由
    王信雄駕車，也未看出王丁才有何異狀，亦未主動表示何人身體不適，況王丁才
    果有身體不適，於南下一五一公里處即可下交流道就醫等語（見原審卷第十頁）
    ，可見抗告人前開所辯，顯非實在。
  (二)抗告人於九十一年七月二日違規後，道路交通管理處罰條例第二十一條之一第四
    項有關汽車所有人之免罰事由始於九十一年七月三日修正公布，並自同年九月一
    日施行。本件原處分機關裁決之日期為九十一年八月二十八日，修正後之道路交
    通管理處罰條例尚未開始施行，且依行政法「實體從舊，程序從新」之原則，本
    件並無比較新舊法之問題。抗告人雖主張有修正後之道路交通管理處罰條例第二
    十一條之一第四項之汽車所有人免罰事由，然抗告人所有之上開聯結車確有駕駛
    人無照駕駛之違規行為事實，已如前述，揆諸前開說明，原處分機關依修正前道
    路交通管理處罰條例第二十一條之一第一項規定，對車輛所有人裁罰，於法並無
    違誤。
五、原審法院因認認抗告人之異議為無理由，而駁回異議人之異議，經核與法並無不
    合，抗告人仍執前詞，指摘原裁定不當，為無理由，抗告應予駁回。
六、爰依道路交通案件處理辦法第二十六條，刑事訴訟法第四百十二條，裁定如主文
    。
中    華    民    國     九十二     年      一       月      二十二     日
                              臺灣高等法院高雄分院刑事第五庭
                                  審判長法官  吳水木
                                        法官  洪慶鐘
                                        法官  趙文淵
右正本證明與原本無異。
不得再抗告。
                                  法院書記官  林采瑩
中    華    民    國      九十二      年      二      月     十   日


司法院資訊處製作；財團法人民間司法改革基金會備份。
